臺灣新北地方法院刑事判決　　　　　　110年度金訴字第525號
公　訴　人　臺灣新北地方檢察署檢察官
被　　　告　陳栩震（原名陳家翔）




　　　　　　陳君豪


上列被告等因詐欺等案件，經檢察官提起公訴（109 年度偵字第
42291 號），本院合議庭以裁定進行簡式審判程序，判決如下：
    主  文                                                                
陳栩震犯如附表一所示之罪，均累犯，各處如附表一所示之刑。
應執行有期徒刑壹年伍月。扣案如附表三編號一所示之物沒收。
未扣案犯罪所得新臺幣壹仟參佰元沒收，於全部或一部不能沒收
或不宜執行沒收時，追徵其價額。
陳君豪犯如附表一所示之罪，各處如附表一所示之刑。應執行有
期徒刑壹年肆月。扣案如附表三編號六所示之物、現金新臺幣陸
萬壹仟元沒收。未扣案犯罪所得新臺幣貳仟元沒收，於全部或一
部不能沒收或不宜執行沒收時，追徵其價額。
    事  實                                                                
一、陳栩震（原名陳家翔）、陳君豪各基於參與犯罪組織之犯意
    ，於民國109 年11月5 日前某日時，分別加入「張琮正」（
    另案偵辦）、真實姓名、年籍不詳、通訊軟體紙飛機暱稱「
    Bouach」等人所組成，以實施詐術詐取他人財物為手段，具
    有持續性、牟利性之有結構性詐欺集團犯罪組織，由陳栩震
    擔任持提款卡提領受詐騙被害人所匯入款項之「車手」工作
    ，陳君豪則擔任收受、轉交詐騙所得款項之「收水」工作，
    並約定陳栩震可獲得經手款項百分之一之報酬，陳君豪則可
    獲得每日新臺幣（下同）1 千元之報酬。陳栩震、陳君豪即
    與「張琮正」、「Bouach」等詐欺集團成員共同基於三人以
    上共同詐欺取財、隱匿詐欺犯罪所得去向、所在之洗錢犯意
    聯絡，由該詐欺集團成員先後以如附表一所示之詐騙方式詐
    騙各被害人，致各被害人均因而陷於錯誤，分別依指示於如
    附表一所示之時間，將如附表一所示之各筆款項，匯入該詐
    欺集團成員所指定之如附表一所示中國信託商業銀行人頭帳
    戶（下稱中信商銀帳戶）內；「Bouach」另指示陳君豪於指
    定之隱蔽地點拿取該中信商銀帳戶之提款卡後，將提款卡交
    付予陳栩震，陳栩震再依「Bouach」之指示，先後於如附表
    二所示時間、地點，持該提款卡（及「Bouach」告知之密碼
    ）提領各被害人所匯入之款項（各次提領金額亦詳附表二）
    ，之後陳栩震再依「Bouach」之指示，於領款當日將款項持
    往指定地點交付予陳君豪，陳君豪再依「Bouach」之指示，
    於收款當日將款項持往指定地點交予不詳之詐欺集團成員；
    陳栩震、陳君豪以此方式實際提領、傳遞詐欺犯罪所得，並
    隱匿該等詐欺犯罪所得之去向、所在。嗣經警發覺該中信商
    銀帳戶疑涉及不法，透過即時監看系統掌握持卡人動態，而
    於109 年11月7 日晚間6 時許，在新北市○○區○○路00巷
    00號4 樓「i 網棧」查獲陳栩震，並扣得如附表三編號1 至
    編號5 所示之物，復因陳栩震配合警方查緝上游，而於同日
    晚間9 時許，在新北市板橋區公園街34巷之巷口處查獲陳君
    豪，並扣得如附表三編號6 至編號9 所示之物，進而循線偵
    得上情。
二、案經陳珊靜、陳淑娥、林芷涵分別訴由轄區警局，再由新北
    市政府警察局板橋分局報請臺灣新北地方檢察署檢察官偵查
    起訴。
    理  由                                              
一、認定事實所憑之證據：
    上揭事實，業據被告陳栩震、陳君豪於偵查中及本院審理時
    均坦白承認，並經被告陳栩震於偵查中檢察官訊問時以證人
    身分結證明確（見臺灣新北地方檢察署109 年度偵字第4229
    1 號偵查卷【下稱偵查卷】第121 至第123 頁），核與如附
    表一所示之告訴人陳珊靜、陳淑娥、林芷涵於警詢中所指訴
    之情節相符（見偵查卷第189 至第193 頁、第309 至第317
    頁、第437 至第439 頁：以上全部供述證據中，不符合組織
    犯罪防制條例第12條第1 項中段之規定者，均不採為認定被
    告2 人參與犯罪組織犯行所憑之證據，僅作為被告2 人詐欺
    、洗錢等犯行之證據），並有前開中信商銀帳戶開戶基本資
    料及交易明細表1 份（見偵查卷第158 至第167 頁）、告訴
    人陳珊靜所提出之對話訊息擷圖及交易明細畫面數幀（見偵
    查卷第207 至第218 頁）、告訴人陳淑娥匯款帳戶交易明細
    資料1 份（見偵查卷第377 至第386 頁、第477 頁、第483
    至第484 頁）、告訴人林芷涵匯款帳戶交易明細資料1 份（
    見偵查卷第465 至第467 頁）、自動提款機監視器錄影畫面
    翻拍照片數幀（見偵查卷第429 頁編號6 、編號9 、第431
    頁編號11、第433 頁編號19）、被告陳栩震與「Bouach」間
    對話翻拍照片數幀（見偵查卷第81至第82頁、第93至第100
    頁））、查獲現場（含追查上游過程）照片數幀（見偵查卷
    第84至第88頁）等在卷可稽，及如附表三編號1 、2 、6 、
    8 、9 所示之物扣案可資佐證，足認被告陳栩震、陳君豪2
    人上開自白，均核與事實相符。本案事證明確，被告2 人犯
    行，均堪以認定。
二、論罪科刑：
  ㈠本案「張琮正」、「Bouach」等人所屬詐欺集團，明顯係由
    三人以上所組成，以實施詐術詐取他人財物為手段，具有持
    續性、牟利性之有結構性組織，自屬組織犯罪防制條例第2
    條第1 項所稱之犯罪組織無疑；被告陳栩震、陳君豪均自願
    加入該犯罪組織，分別擔任「車手」、「收水」等工作，成
    為該組織分層分工之一員，而共同遂行犯罪之行為，是被告
    陳栩震、陳君豪加入該詐欺集團之行為，均係犯組織犯罪防
    制條例第3 條第1 項後段之參與犯罪組織罪。
  ㈡按刑法之共同正犯，包括共謀共同正犯及實行共同正犯二者
    在內；祇須行為人有以共同犯罪之意思，參與共同犯罪計畫
    之擬定，互為利用他人實行犯罪構成要件之行為，完成其等
    犯罪計畫，即克當之，不以每一行為人均實際參與部分構成
    要件行為或分取犯罪利得為必要（最高法院96年度台上字第
    1882號判決意旨參照）。而共同正犯間，非僅就其自己實行
    之行為負其責任，並在犯意聯絡之範圍內，對於他共同正犯
    所實行之行為，亦應共同負責；且其犯意聯絡之表示，無論
    為明示之通謀或相互間有默示之合致，均不在此限（最高法
    院98年度台上字第2655號判決意旨參照）。是以共同正犯，
    在合同之意思內各自分擔犯罪行為之一部，相互利用他人之
    行為，以達其犯罪之目的者，即應對全部所發生之結果，共
    同負責。本案被告陳栩震、陳君豪因誘於每日領取、傳遞款
    項後可獲得之報酬，而加入該詐欺集團分別擔任「車手」、
    「收水」之工作，以促成該詐欺集團成員得以順利完成詐欺
    取財之行為，足徵被告2 人係基於自己犯罪之意思參與該詐
    欺集團之分工，分擔犯罪行為之一部，並利用他人之行為，
    以達詐欺犯罪之結果，被告2 人自應就其所參與犯行所生之
    全部犯罪結果共同負責。是核被告陳栩震、陳君豪參與詐騙
    如附表一所示各告訴人之行為，均係犯刑法第339 條之4 第
    1 項第2 款之三人以上共同詐欺取財罪（下稱加重詐欺取財
    罪），本罪之法定刑為1 年以上7 年以下有期徒刑，得併科
    100 萬元以下罰金，亦屬洗錢防制法第3 條第1 款「最輕本
    刑為6 月以上有期徒刑以上之刑之罪」所規定之特定犯罪。
  ㈢次按洗錢防制法於105 年12月28日修正公布，並於106 年6
    月28日生效施行（下稱新法）。修正前該法（下稱舊法）將
    洗錢行為區分為將自己犯罪所得加以漂白之「為自己洗錢」
    及明知是非法資金，卻仍為犯罪行為人漂白黑錢之「為他人
    洗錢」兩種犯罪態樣，且依其不同之犯罪態樣，分別規定不
    同之法定刑度。惟洗錢犯罪本質在於影響合法資本市場並阻
    撓偵查，不因為自己或為他人洗錢而有差異，且洗錢之行為
    模式不祇一端，上開為自己或為他人洗錢之二分法，不僅無
    助於洗錢之追訴，且徒增實務事實認定及論罪科刑之困擾。
    故而為澈底打擊洗錢犯罪，新法乃將洗錢行為之處置、多層
    化及整合等各階段，全部納為洗錢行為，而於新法第2 條規
    定：「本法所稱洗錢，指下列行為：一、意圖掩飾或隱匿特
    定犯罪所得來源，或使他人逃避刑事追訴，而移轉或變更特
    定犯罪所得。二、掩飾或隱匿特定犯罪所得之本質、來源、
    去向、所在、所有權、處分權或其他權益者。三、收受、持
    有或使用他人之特定犯罪所得。」且為避免舊法時期過度限
    縮洗錢犯罪成立之可能，亦模糊前置犯罪僅在對於不法金流
    進行不法原因之聯結而已，造成洗錢犯罪成立門檻過高，洗
    錢犯罪難以追訴。故新法就其中採取門檻式規範者，明定為
    最輕本刑為6 個月以上有期徒刑之罪，並將「重大犯罪」之
    用語，修正為「特定犯罪」；另增列未為最輕本刑為6 個月
    以上有期徒刑之罪所涵括之違反商標法等罪，且刪除有關犯
    罪所得金額須在5 百萬元以上者，始得列入前置犯罪之限制
    規定，以提高洗錢犯罪追訴之可能性。從而新法第14條第1
    項所規範之一般洗錢罪，必須有第3 條規定之前置特定犯罪
    作為聯結，始能成立。以日益猖獗之詐欺集團犯罪為例，詐
    欺集團向被害人施用詐術後，為隱匿其詐欺所得財物之去向
    ，而令被害人將其款項轉入該集團所持有、使用之人頭帳戶
    ，並由該集團所屬之車手前往提領詐欺所得款項得逞，檢察
    官如能證明該帳戶內之資金係本案詐欺之特定犯罪所得，即
    已該當於新法第14條第1 項之一般洗錢罪。另過去實務認為
    ，行為人對犯特定犯罪所得之財物或利益作直接使用或消費
    之處分行為，或僅將自己犯罪所得財物交予其他共同正犯，
    祇屬犯罪後處分贓物之行為，非本條例所規範之洗錢行為，
    惟依新法規定，倘行為人意圖掩飾或隱匿特定犯罪所得來源
    ，而將特定犯罪所得直接消費處分，甚或交予其他共同正犯
    予以隱匿，而由共同正犯以虛假交易外觀掩飾不法金流移動
    ，即難認僅單純犯罪後處分贓物之行為，應仍構成新法第2
    條第1 或2 款之洗錢行為（最高法院108 年度台上字第2425
    號、第2500號判決意旨參照）。本案各告訴人所匯入如附表
    一所示中信商銀帳戶內之款項，係被告2 人與「張琮正」、
    「Bouach」等詐欺集團成員共同犯刑法第339 條之4 第1 項
    第2 款之加重詐欺取財罪而詐得者，該匯入之款項自屬特定
    犯罪之所得；被告2 人基於洗錢之故意，提領、傳遞該人頭
    帳戶內款項予其他詐欺集團成員取走，而隱匿該等特定犯罪
    所得之去向、所在，核被告2 人所為，均構成洗錢防制法第
    2 條第2 款、第14條第1 項之洗錢罪。
  ㈣至被告陳栩震於本案為警查獲後，為配合警方查緝上游，而
    在警方之指示及授意下，於當日（109 年11月7 日）晚間7
    時9 分許，在新北市○○區○○路0 段00巷00○0 號「統一
    超商耀心店」內，持上開中信商銀帳戶提款卡提領2 萬4 千
    元（該筆款項係如附表一編號1 所示告訴人陳珊靜，因同一
    受詐欺之原因事實，而於109 年11月7 日晚間7 時6 分許匯
    入該帳戶內），此固有警方追查上游過程照片2 幀（見偵查
    卷第86頁）、自動提款機監視器錄影畫面翻拍照片1 幀（見
    偵查卷第435 頁編號22）、告訴人陳珊靜調查筆錄1 份（見
    偵查卷第189 至第193 頁）、告訴人陳珊靜提出之交易明細
    畫面1 紙（見偵查卷第212 頁）等在卷可憑；惟查，告訴人
    陳珊靜此部分匯款之時間，已在被告陳栩震為警查獲之後，
    並無任何積極事證足認被告陳栩震於為警查獲前，有參與詐
    騙告訴人陳珊靜為此部分匯款之行為，而被告陳栩震之所以
    會提領該筆款項，亦係於為警查獲後，為配合警方查緝上游
    ，始在警方之指示及授意下為提領，該提領實質上係警方之
    偵蒐作為，並不具有犯罪之屬性，被告陳栩震主觀上就此亦
    不具有任何犯罪故意，自不能認被告陳栩震此部分之提領行
    為，亦構成加重詐欺取財、洗錢等犯罪。又被告陳君豪係擔
    任收取「車手」所交付款項之「收水」角色，其參與犯罪之
    射程範圍，係建構於交付款項之「車手」即被告陳栩震所參
    與之犯罪基礎之上（亦即原則上須以「車手」成立之犯罪，
    作為認定「收水」成立犯罪之基礎），且亦無任何積極事證
    足認被告陳君豪另有參與詐騙告訴人陳靜珊為此部分匯款之
    行為，則「車手」即被告陳栩震就此部分之提領行為既不構
    成加重詐欺取財、洗錢等犯罪，自亦無從認「收水」之被告
    陳君豪就此部分有何加重詐欺取財、洗錢等犯罪之可言，均
    附此敘明。
  ㈤被告2 人與該詐欺集團成員詐騙如附表一編號2 所示告訴人
    陳淑娥先後於109 年11月6 日、11月7 日匯款，及被告2 人
    先後數次提領、傳遞告訴人陳淑娥遭詐騙後匯入款項之行為
    ，均係基於單一之加重詐欺取財、洗錢等犯意，於時間、空
    間緊密相連之環境下所為之接續數行為，屬接續犯，各僅論
    以一加重詐欺取財、洗錢罪名。
  ㈥被告陳栩震、陳君豪2 人上開加重詐欺取財、洗錢等犯行，
    與「張琮正」、「Bouach」等詐欺集團成員間均有犯意之聯
    絡及行為之分擔，渠等並已共同實行犯罪之行為，均為共同
    正犯。
  ㈦按審酌現今詐欺集團之成員皆係為欺罔他人，騙取財物，方
    參與以詐術為目的之犯罪組織。倘若行為人於參與詐欺犯罪
    組織之行為繼續中，先後多次為加重詐欺之行為，因參與犯
    罪組織罪為繼續犯，犯罪一直繼續進行，直至犯罪組織解散
    ，或其脫離犯罪組織時，其犯行始行終結。故該參與犯罪組
    織與其後之多次加重詐欺之行為皆有所重合，然因行為人僅
    為一參與犯罪組織行為，侵害一社會法益，屬單純一罪，應
    僅就「該案中」與參與犯罪組織罪時間較為密切之首次加重
    詐欺犯行，論以參與犯罪組織罪及加重詐欺罪之想像競合犯
    ，而其他之加重詐欺犯行，祗需單獨論罪科刑即可，無需再
    另論以參與犯罪組織罪，以避免重複評價。是如行為人於參
    與同一詐欺集團之多次加重詐欺行為，因部分犯行發覺在後
    或偵查階段之先後不同，肇致起訴後分由不同之法官審理，
    為裨益法院審理範圍明確、便於事實認定，即應以數案中「
    最先繫屬於法院之案件」為準，以「該案中」之「首次」加
    重詐欺犯行與參與犯罪組織罪論以想像競合。縱該首次犯行
    非屬事實上之首次，亦因參與犯罪組織之繼續行為，已為該
    案中之首次犯行所包攝，該參與犯罪組織行為之評價已獲滿
    足，自不再重複於他次詐欺犯行中再次論罪，俾免於過度評
    價及悖於一事不再理原則。至於「另案」起訴之他次加重詐
    欺犯行，縱屬事實上之首次犯行，仍需單獨論以加重詐欺罪
    ，以彰顯刑法對不同被害人財產保護之完整性，避免評價不
    足（最高法院109 年度台上字第3945號判決意旨參照）。查
    被告陳栩震、陳君豪參與本案詐欺集團犯罪組織後，有多次
    加重詐欺取財之行為，而其中最先繫屬於法院案件之「首次
    」加重詐欺取財行為，則均係如附表一編號1 所示之犯行，
    此有臺灣高等法院被告前案紀錄表各1 份附卷可考，依照前
    開說明，被告陳栩震、陳君豪2 人所犯參與犯罪組織罪，自
    均應與渠2 人所犯如附表一編號1 所示之加重詐欺取財罪，
    論以想像競合。又被告2 人之參與行為上，對於詐騙各告訴
    人之加重詐欺取財犯行、隱匿詐欺犯罪所得去向、所在之洗
    錢犯行，均係以一行為同時觸犯上開2 項罪名，為想像競合
    犯。從而，被告陳栩震、陳君豪2 人如附表一編號1 所犯參
    與犯罪組織、加重詐欺取財、洗錢等罪名，及如附表一編號
    2 至編號3 所犯加重詐欺取財、洗錢等罪名，均係一行為觸
    犯數罪名之想像競合犯，各應依刑法第55條規定，從一較重
    之加重詐欺取財罪處斷。
  ㈧被告陳栩震、陳君豪2 人參與本案詐欺集團成員先後詐騙如
    附表一所示各告訴人之犯行，對象不同，侵害法益各異，各
    次詐騙行為亦相互獨立，應予分論併罰。
  ㈨被告陳栩震前因詐欺案件，經臺灣宜蘭地方法院以108 年度
    易字第166 號判處有期徒刑3 月確定（得易科罰金），而於
    109 年2 月26日易科罰金執行完畢，有臺灣高等法院被告前
    案紀錄表在卷可參；被告陳栩震於受有期徒刑之執行完畢後
    ，5 年內故意再犯本案有期徒刑以上之罪，為累犯，而依
    108 年2 月22日公布之司法院釋字第775 號解釋，其解釋意
    旨認：累犯加重本刑之規定不分情節，基於累犯者有其特別
    惡性及對刑罰反應力薄弱等立法理由，一律須加重最低本刑
    ，於不符合刑法第59條所定要件之情形下，致生行為人所受
    之刑罰超過其所應負擔罪責之個案，不符憲法罪刑相當原則
    ，牴觸憲法第23條比例原則，於有關機關依本解釋意旨修法
    前，為避免發生上述罪刑不相當之情形，法院就該個案應依
    本解釋意旨，裁量是否加重最低本刑；本院審酌被告陳栩震
    前案有期徒刑執行完畢之案件，亦同屬詐欺案件，與本案犯
    罪類型有一定之同質性，且其係於有期徒刑易科罰金執行完
    畢後不到1 年內，即再犯本案之罪，足見被告陳栩震確具有
    特別之惡性，且對於有期徒刑之刑罰反應力薄弱，以累犯加
    重其法定最低本刑，並不致造成罪刑不相當之結果，爰依刑
    法第47條第1 項規定，均加重其刑。
  ㈩又被告陳栩震、陳君豪2 人加入本案詐欺集團，分別擔任「
    車手」及「收水」之工作，遂行詐騙如附表一所示之各告訴
    人之行為，所造成之損害結果非微，渠等參與犯罪組織之情
    節，自均難認輕微，尚無依組織犯罪防制條例第3 條第1 項
    但書規定減輕或免除其刑之餘地。另被告2 人於偵查中及本
    院審理時，均自白參與犯罪組織、洗錢等犯行，符合組織犯
    罪防制條例第8 條第1 項後段、洗錢防制法第16條第2 項減
    輕其刑之相關規定，本院於量刑時，自應就上開情狀一併予
    以斟酌，均附此敘明。
  爰以行為人之責任為基礎，審酌被告陳栩震、陳君豪均非無
    勞動能力，竟不思以正當途經賺取所需，意圖不勞而獲，自
    甘為他人所利用，擔任詐欺集團內「車手」及「收水」等工
    作，助長詐欺集團勢力，其行為對於各告訴人所造成之損害
    程度非輕，及被告2 人係被動為詐欺集團所吸收，自身主觀
    惡性尚非重大，且渠等於本案犯罪之分工，較諸實際策畫佈
    局、分配任務、施用詐術、終局保有犯罪所得之核心份子而
    言，僅居於聽從指示、代替涉險之次要性角色，兼衡渠等之
    素行、被告陳栩震自陳高中畢業，現從事手機配件買賣業務
    ，每月薪水約2 萬8 千元，被告陳君豪自陳高中肄業，現從
    外送員工作，每月收入2 至3 萬元，父親為身心障礙人士，
    須由其負擔部分生活費等智識及生活狀況、渠等犯罪動機、
    目的、手段，被告2 人犯後於偵查中及本院審理時均坦承參
    與犯罪組織、洗錢、加重詐欺取財等犯行，知所悔悟，被告
    陳栩震並配合警方追查上游，犯後態度均堪認良好等一切情
    狀，就渠等各項犯行分別量處如主文所示之刑，並考量被告
    2 人如附表一所示各項犯行均為參與同一詐欺集團期間所為
    ，犯罪類型之同質性甚高，且其行為態樣、手段均屬近似，
    責任非難重複性程度較高，於定刑上有較大之減讓空間等情
    狀，分別定其應執行之刑。
三、沒收之諭知：
  ㈠被告陳栩震部分：
  ⒈扣案如附表三編號1 所示行動電話1 具，係被告陳栩震所有
    供其本案犯罪所用之物，此據被告陳栩震供承明確，爰依刑
    法第38條第2 項前段之規定諭知沒收。
  ⒉扣案如附表三編號2 所示之提款卡1 張，固為被告陳栩震持
    以提領本案各告訴人遭詐騙匯入之款項所用之物，惟該提款
    卡並無證據證明係被告陳栩震所有之物，且該提款卡所屬帳
    戶，既經通報有可疑金流進出，必均已列為警示帳戶，該提
    款卡已失其提領、轉匯帳戶內款項之基本功能，已不具刑法
    上之重要性，爰不予宣告沒收。另如附表三編號3 、編號4
    所示之提款卡，均與被告陳栩震本案犯行無何直接之關聯性
    ，亦無應於本案宣告沒收之理由，爰均不於本案宣告沒收。
  ⒊扣案如附表三編號5 所示之現金5 萬4 千元，均係被告陳栩
    震為警查獲後，為配合警方追查上游，始於警方指示及授意
    下所提領之款項，其中2 萬4 千元雖為告訴人陳珊靜所匯入
    ，然被告陳栩震就此部分並無犯罪之可言，已詳前述，該筆
    款項自非屬犯罪所得，其餘3 萬元款項則無證據證明與本案
    犯罪有何關聯性，故亦均不於本案宣告沒收。
  ⒋關於被告陳栩震本案犯行所取得之犯罪所得，依被告陳栩震
    所述，其擔任「車手」之報酬為提領金額之1%（109 年11月
    7 日查獲當日未領到；見本院110 年10月25日準備程序筆錄
    第2 頁），而計算其提領金額時，如被告陳栩震實際提領之
    金額，較該告訴人遭詐騙匯入之金額為高時，應以遭詐騙匯
    入之金額為準，始稱合理（因溢領之金額尚無法逕認與該次
    詐欺取財犯行有關），反之，如該告訴人遭詐騙匯入之金額
    ，較被告陳栩震實際提領之金額為高時，則應以實際提領之
    金額為準，以符合被告陳栩震所獲取犯罪所得之實際情形（
    短提之詐騙金額，被告陳栩震並未因而獲得比例計算之報酬
    ）。以此原則計算，被告陳栩震如附表一所載各項犯行，扣
    除109 年11月7 日當日未領取報酬後，應納入報酬計算之提
    領金額，分別為7 萬2 千元（告訴人陳珊靜）、5 萬8 千元
    （告訴人陳淑娥），合計為13萬元，被告陳栩震所取得之報
    酬金額，應為1,300 元（計算式：13萬元x1%= 1,300元），
    此等犯罪所得雖未扣案，仍應依刑法第38條之1 第1 項、第
    3 項之規定宣告沒收，於全部或一部不能沒收或不宜執行沒
    收時，追徵其價額。
  ㈡被告陳君豪部分：
  ⒈扣案如附表三編號6 所示行動電話1 具，係被告陳君豪所有
    供其本案犯罪所用之物，此據被告陳君豪供承明確，爰依刑
    法第38條第2 項前段之規定諭知沒收。至如附表三編號7 所
    示之行動電話1 具，係被告陳君豪個人日常所用之聯繫工具
    ，與本案犯行無關，此亦據被告陳君豪陳明在卷，爰不予宣
    告沒收。
  ⒉扣案如附表三編號8 所示之現金14萬4 千元，其中6 萬1 千
    元係被告陳君豪於109 年11月7 日當日因本案詐欺行為「收
    水」而取得之款項（即告訴人陳淑娥當日匯款2 萬5 千元、
    6 千元、告訴人林芷涵當日匯款3 萬元，合計6 萬1 千元）
    ，屬於被告陳君豪所取得且有管領處分權之犯罪所得，自應
    依刑法第38條之1 第1 項規定宣告沒收。至其餘款項8 萬3
    千元，即無證據足認與本案犯行有關，爰不於本案宣告沒收
    。
  ⒊扣案如附表三編號9 所示之機車1 輛，並無證據證明為被告
    陳君豪所有，且該機車為一般常見之代步工具，對之宣告沒
    收亦難認能收何等有效預防及遏止犯罪之效果，爰不予宣告
    沒收，併予敘明。
  ⒋被告陳君豪參與本案犯行之報酬，係每日1 千元，109 年11
    月5 日、6 日均有領得報酬，11月7 日查獲當天則尚未領取
    ，此據被告陳君豪供述明確（見本院110 年10月4 日準備程
    序筆錄第2 頁）；從而，被告陳君豪本案犯行所獲得之報酬
    ，為2 千元，此等犯罪所得雖未扣案，仍應依刑法第38條之
    1 第1 項、第3 項之規定宣告沒收，於全部或一部不能沒收
    或不宜執行沒收時，追徵其價額。
四、不須宣告強制工作之說明：
  ㈠按犯組織犯罪防條例第3 條第1 項後段之參與犯罪組織罪者
    ，應於刑之執行前，令入勞動場所，強制工作，其期間為3
    年，同條例第3 條第3 項固定有明文；然衡諸該條例所規定
    之強制工作，性質上原係對於有犯罪習慣，或因遊蕩、懶惰
    成習而犯罪者，所為之處置，修正後該條例既已排除常習性
    要件，從而，本於法律合憲性解釋原則，依司法院釋字第47
    1 號關於行為人有無預防矯治其社會危險性之必要，及比例
    原則等與解釋意旨不相衝突之解釋方法，為目的性限縮，對
    犯該條例第3 條第1 項之參與犯罪組織罪者，視其行為之嚴
    重性、表現之危險性、對於未來行為之期待性，以及所採措
    施與預防矯治目的所需程度，於有預防矯治其社會危險性之
    必要，且符合比例原則之範圍內，由法院依該條例第3 條第
    3 項規定，一併宣告刑前強制工作（最高法院108 年度台上
    字第2306號判決意旨參照）。
  ㈡經查，被告陳栩震、陳君豪2 人，固均參與本案詐欺集團犯
    罪組織，分別擔任「車手」及「收水」等工作，與其他成員
    共同遂行詐騙各告訴人財物之犯行，其行為自屬可議；然而
    ，並無事證足認被告2 人先前另有參與其他犯罪組織之紀錄
    ，足認被告2 人本案之參與犯罪組織行為，尚屬偶發性之初
    犯，主觀惡行並非重大。又被告2 人於行為時，年紀均尚輕
    ，難免有思慮不周之處，易於為他人所利用，而渠等所參與
    之任務分工，僅係單純領款、傳遞款項等低階事務性工作，
    並不涉及策劃行騙之高階統合性工作，過程中亦無施加暴力
    之情，其行為、表現之嚴重性及危險性非高。況且，被告陳
    栩震於本案行為時，甫自原從事之模板工作離職（見本院11
    0 年10月25日審判筆錄第6 至第7 頁），被告陳君豪於行為
    時，則為現職之美食外送員（見本院110 年10月4 日審判筆
    錄第6 頁），兩人原均有正常之職業，並非自始欠缺以合法
    勞力付出換取金錢收入之觀念，亦無犯罪習慣，且被告2 人
    現今均有正當之工作營生，當不致再犯，可以合理期待渠2
    人將來不會再與犯罪組織相牽涉。綜合上情，本院認對被告
    陳栩震、陳君豪2 人本案所犯之罪，經由上開刑之宣告，應
    已足收教化及預防、矯治之目的，倘再另宣告被告2 人刑前
    強制工作，難認符合比例原則，爰不為強制工作之宣告，併
    予敘明。
據上論斷，應依刑事訴訟法第273 條之1 第1 項、第299 條第1
項前段，組織犯罪防制條例第3 條第1 項後段、第8 條第1 項後
段，洗錢防制法第2 條第2 款、第14條第1 項、第16條第2 項，
刑法第11條前段、第28條、第339 條之4 第1 項第2 款、第55條
、第47條第1 項、第51條第5 款、第38條第2 項、第38條之1 第
1 項、第3 項，刑法施行法第1 條之1 第1 項，判決如主文。
本案由檢察官楊唯宏偵查起訴，經檢察官張靜薰到庭實行公訴。
 
中    華    民    國  110     年    10    月    29    日
                  刑事第一庭? 法  官  劉景宜
上列正本證明與原本無異。
如不服本判決，應於判決送達後20日內敘明上訴理由，向本院提
出上訴狀 (應附繕本) ，上訴於臺灣高等法院。其未敘述上訴理
由者，應於上訴期間屆滿後20日內向本院補提理由書「切勿逕送
上級法院」。
                              書記官  田世杰
中    華    民    國  110     年    10    月    29    日
附表一
┌─┬───┬───────┬─────┬─────┬────┬──────┐
│編│被害人│  詐騙方式    │匯款時間  │ 匯款金額 │匯入帳戶│罪名及宣告刑│
│號│      │（日期為民國）│（民國）  │（新臺幣）│        │            │
├─┼───┼───────┼─────┼─────┼────┼──────┤
│1 │陳珊靜│詐欺集團成員以│109.11.5  │3 萬元、  │中國信託│陳栩震犯三人│
│  │      │臉書私訊陳珊靜│1829許、同│4 萬3千元 │商業銀行│以上共同詐欺│
│  │      │，佯稱有投資管│日1831許  │          │000-0000│取財罪，累犯│
│  │      │道可獲利，於投│          │          │00000000│，處有期徒刑│
│  │      │資獲利後需先支│          │          │號帳戶（│壹年參月。  │
│  │      │付調漲之「關稅│          │          │戶名：張│            │
│  │      │」，始能領取獲│          │          │智翔）  │陳君豪犯三人│
│  │      │利云云，致陳珊│          │          │        │以上共同詐欺│
│  │      │靜陷於錯誤，而│          │          │        │取財罪，處有│
│  │      │依指示匯款。  │          │          │        │期徒刑壹年貳│
│  │      │              │          │          │        │月。        │
├─┼───┼───────┼─────┼─────┼────┼──────┤
│2 │陳淑娥│詐欺集團成員以│109.11.6  │2 萬8 千元│同上    │陳栩震犯三人│
│  │      │LINE訊息聯繫陳│1608許、同│、3 萬元  │        │以上共同詐欺│
│  │      │淑娥，佯稱可代│日1655 許 │          │        │取財罪，累犯│
│  │      │為操作投資理財│          │          │        │，處有期徒刑│
│  │      │獲利，於獲利後│109.11.7  │2 萬5 千元│        │壹年參月。  │
│  │      │需先支付「保證│1559許、同│、6千元   │        │            │
│  │      │金」，始能領取│日1601許  │          │        │陳君豪犯三人│
│  │      │獲利云云，致陳│          │          │        │以上共同詐欺│
│  │      │淑娥陷於錯誤，│          │          │        │取財罪，處有│
│  │      │而依指示匯款。│          │          │        │期徒刑壹年貳│
│  │      │              │          │          │        │月。        │
├─┼───┼───────┼─────┼─────┼────┼──────┤
│3 │林芷涵│詐欺集團成員以│109.11.7  │3 萬元    │同上    │陳栩震犯三人│
│  │      │LINE訊息聯繫林│1557許    │          │        │以上共同詐欺│
│  │      │芷涵，佯稱可代│          │          │        │取財罪，累犯│
│  │      │為操作外匯投資│          │          │        │，處有期徒刑│
│  │      │獲利，於投資獲│          │          │        │壹年貳月。  │
│  │      │利後需先支付「│          │          │        │            │
│  │      │保證金」，始能│          │          │        │陳君豪犯三人│
│  │      │領取獲利云云，│          │          │        │以上共同詐欺│
│  │      │致林芷涵陷於錯│          │          │        │取財罪，處有│
│  │      │誤，而依指示匯│          │          │        │期徒刑壹年壹│
│  │      │款。          │          │          │        │月。        │
└─┴───┴───────┴─────┴─────┴────┴──────┘
附表二
┌─┬────┬─────┬───────┬─────┬───┬─────┐
│編│使用之提│提領時間  │提領地點      │ 提領金額 │被害人│備    註  │
│號│款卡帳戶│（民國）  │              │（新臺幣）│      │          │
├─┼────┼─────┼───────┼─────┼───┼─────┤
│1 │中國信託│109.11.5  │新北市板橋區中│7 萬2 千元│陳珊靜│          │
│  │商業銀行│1832許    │山路1 段50巷22│          │      │          │
│  │000-0000│          │之2 號（統一超│          │      │          │
│  │00000000│          │商耀心店）    │          │      │          │
│  │號帳戶（│          │              │          │      │          │
│  │戶名：張│          │              │          │      │          │
│  │智翔）  │          │              │          │      │          │
├─┼────┼─────┼───────┼─────┼───┼─────┤
│2 │同上    │109.11.6  │同上          │1 萬7 千元│陳淑娥│          │
│  │        │1615許    │              │          │      │          │
├─┼────┼─────┼───────┼─────┼───┼─────┤
│3 │同上    │109.11.6  │新北市板橋區重│11萬元    │陳淑娥│起訴書漏載│
│  │        │1706 許   │慶路20號（統一│          │      │該筆提領款│
│  │        │          │超商府運店）  │          │      │項，業據檢│
│  │        │          │              │          │      │察官當庭補│
│  │        │          │              │          │      │正        │
├─┼────┼─────┼───────┼─────┼───┼─────┤
│4 │同上    │109.11.7  │新北市板橋區中│6 萬1 千元│陳淑娥│          │
│  │        │1602 許   │山路1 段50巷22│          │林芷涵│          │
│  │        │          │之2 號（統一超│          │      │          │
│  │        │          │商耀心店）    │          │      │          │
└─┴────┴─────┴───────┴─────┴───┴─────┘
附表三
┌─┬────────────────────────┬───────┐
│編│扣案物名稱                                      │備註          │
│號│                                                │              │
├─┼────────────────────────┼───────┤
│1 │行動電話1 具（型號：iPhoneXs Max）              │陳栩震所有    │
├─┼────────────────────────┼───────┤
│2 │中國信託商業銀行000-000000000000號帳戶提款卡1張 │本案帳戶提款卡│
├─┼────────────────────────┼───────┤
│3 │凱基銀行000-00000000000000號帳戶提款卡1 張      │與本案無關    │
├─┼────────────────────────┼───────┤
│4 │永豐銀行000-00000000000000號帳戶提款卡1 張      │與本案無關    │
├─┼────────────────────────┼───────┤
│5 │現金新臺幣5 萬4 千元                            │陳栩震為警查獲│
│  │                                                │後，為配合警方│
│  │                                                │追查上游，在警│
│  │                                                │方指示及授意下│
│  │                                                │，以編號2 所示│
│  │                                                │提款卡提領2 萬│
│  │                                                │4 千元、編號3 │
│  │                                                │所示提款卡提領│
│  │                                                │3 萬元，合計5 │
│  │                                                │萬4 千元      │
├─┼────────────────────────┼───────┤
│6 │行動電話1 具（型號：iPhone6）                   │陳君豪所有    │
├─┼────────────────────────┼───────┤
│7 │行動電話1 具（型號：iPhoneXR）                  │陳君豪所有    │
├─┼────────────────────────┼───────┤
│8 │現金新臺幣14萬4千元                             │陳君豪當日收水│
│  │                                                │取得，其中6 萬│
│  │                                                │1 千元為本案犯│
│  │                                                │罪所得，其餘與│
│  │                                                │本案無關      │
├─┼────────────────────────┼───────┤
│9 │車牌號碼000-000普通重型機車1輛                  │              │
└─┴────────────────────────┴───────┘
 
附錄本案論罪科刑法條全文：
組織犯罪防制條例第3條
發起、主持、操縱或指揮犯罪組織者，處3 年以上10年以下有期
徒刑，得併科新臺幣1 億元以下罰金；參與者，處6 月以上5 年
以下有期徒刑，得併科新臺幣1 千萬元以下罰金。但參與情節輕
微者，得減輕或免除其刑。
具公務員或經選舉產生之公職人員之身分，犯前項之罪者，加重
其刑至二分之一。
犯第1 項之罪者，應於刑之執行前，令入勞動場所，強制工作，
其期間為3 年。
前項之強制工作，準用刑法第90條第2 項但書、第3 項及第98條
第2 項、第3 項規定。
以言語、舉動、文字或其他方法，明示或暗示其為犯罪組織之成
員，或與犯罪組織或其成員有關聯，而要求他人為下列行為之一
者，處3 年以下有期徒刑，得併科新臺幣3 百萬元以下罰金：
一、出售財產、商業組織之出資或股份或放棄經營權。
二、配合辦理都市更新重建之處理程序。
三、購買商品或支付勞務報酬。
四、履行債務或接受債務協商之內容。
前項犯罪組織，不以現存者為必要。
以第5 項之行為，使人行無義務之事或妨害其行使權利者，亦同
。
第5 項、第7 項之未遂犯罰之。
 
洗錢防制法第2 條
本法所稱洗錢，指下列行為：
一、意圖掩飾或隱匿特定犯罪所得來源，或使他人逃避刑事追訴
    ，而移轉或變更特定犯罪所得。
二、掩飾或隱匿特定犯罪所得之本質、來源、去向、所在、所有
    權、處分權或其他權益者。
三、收受、持有或使用他人之特定犯罪所得。
 
洗錢防制法第14條
有第二條各款所列洗錢行為者，處7 年以下有期徒刑，併科新臺
幣5 百萬元以下罰金。
前項之未遂犯罰之。
前二項情形，不得科以超過其特定犯罪所定最重本刑之刑。
 
中華民國刑法第339條之4
犯第339 條詐欺罪而有下列情形之一者，處1 年以上7 年以下有
期徒刑，得併科1 百萬元以下罰金：
一、冒用政府機關或公務員名義犯之。
二、三人以上共同犯之。
三、以廣播電視、電子通訊、網際網路或其他媒體等傳播工具，
    對公眾散布而犯之。
前項之未遂犯罰之。